【裁判字號】    92,豐簡上,208
【裁判日期】    920801
【裁判案由】    菸酒管理法
【裁判全文】
臺灣臺中地方法院刑事判決                      九十二年度豐簡上字第二０八號
    上  訴  人
    即  被  告  甲○○
右列上訴人因違反菸酒管理法案件，不服本院豐原簡易庭民國九十二年三月二十九日
九十二年度豐簡字第一五０號第一審簡易判決（聲請案號：臺灣臺中地方法院檢察署
九十二年度偵字第二四四八六號），提起上訴，本院管轄第二審合議庭判決如左：
      主  文
上訴駁回。
      事  實
一、甲○○明知未經主管機關許可不得產製酒類，竟基於產製私酒之概括犯意，自民
    國九十一年五月間起，在臺中縣豐原市○○路○段二三二巷七十號住處，以將白
    米加入酒麴發酵後再以蒸餾器蒸餾之方式，製造米酒，除部分供自行使用外，並
    以贈送親友。嗣於九十一年十一月二十七日，甲○○在臺中縣豐原市○○路○段
    二三二巷七十號住處，為警查獲，並扣得私釀米酒成品一百五十公升、半成品八
    十公斤及供產製私酒用之製酒蒸餾器一組。
二、案經臺中縣警察局豐原分局報告臺灣臺中地方法院檢察署檢察官偵查後聲請簡易
    判決處刑。
    理  由
一、訊據被告甲○○矢口否認有何產製私酒之犯行，辯稱：伊僅係先行試作而已，並
    無販賣，且已向主管機關提出申請，又伊係以手工產製私酒供為自用云云。經查
    ：
    （一）按所謂「產製」，係指製造、分裝等有關行為；又所謂「私酒」，係指未
          經許可產製或輸入之菸酒而言，菸酒管理法第五條第二項、第六條分別定
          有明文。被告於警詢中供稱：「我是於九十一年五月下旬開始釀酒，原料
          是我自己田裡生產之稻米。有販賣一些給親戚朋友並開具統一發票，但並
          未販賣給一般商店，或裝瓶販售。」等語，復於偵查中供稱：「我是從九
          十一年五月開始試驗釀米酒。我是用飯煮熟放冷加入酵母後，放入桶子等
          它發酵，要一個月，再以蒸餾器蒸餾酒頭，酒精濃度有五十度。‧‧‧我
          有請發票但沒有開出，朋友來時有送人家我沒有賣，本來想年底要上市，
          我沒再賣給一般商店，亦沒有裝瓶」等語，並有現場照片六張、臺中縣政
          府扣押物品收據一份、臺中縣政府查獲違反菸酒管理法案件現場處理紀錄
          表一份、臺中縣警察局豐原分局翁子派出所臨檢紀錄表一份在卷可稽，且
          有扣案之私釀米酒成品一百五十公升、半成品八十公斤、蒸餾器一組為證
          ，依據前開事證，被告係以蒸餾器具釀製私酒，並非係以手工產製，且被
          告尚有將私釀之米酒贈送親友，亦非僅供自用，則被告之行為，自無菸酒
          管理法第四十六條但書規定之適用，而得免予處罰。
    （二）又被告雖指稱業經向主管機關提出聲請許可釀酒執照，並提出其以「王家
          酒莊」名義申請之相關文件，惟被告於為警查獲迄今，仍未取得主管機關
          之許可文件，目前仍僅係在聲請階段，亦據被告供陳屬實，則被告執此為
          辯，亦難與解免其應負之刑責。是以，被告未經主管機關許可，擅自產製
          私酒之行為，業已該當於菸酒管理法第四十六條前段之規定，被告所辯，
          顯係事後卸責之詞，要難採信。本件事證已臻明確，被告犯行，洵堪認定
          。
二、被告未經主管機關許可，基於私釀米酒之概括犯意，擅自產製私酒，核其所為，
    係違反菸酒管理法第四十六條前段之產製私酒罪。被告先後多次產製私酒之犯行
    ，其時間緊接，手段同一，所觸犯犯罪構成要件相同之罪名，顯係基於概括犯意
    而反覆為之，為連續犯之裁判上一罪關係，應依刑法第五十六條之規定，論以一
    罪，並加重其刑。原審判決適用刑事訴訟法第四百四十九條第一項前段、第四百
    五十條第一項、第四百五十四條第二項、菸酒管理法第四十六條、第五十七條、
    刑法第十一條前段、第五十六條、第四十一條第一項前段，罰金罰鍰提高標準條
    例第二條之規定，量處拘役三十日，並諭知易科罰金之折算標準，且就扣案之私
    釀米酒成品一百五十公升、半成品八十公斤、製酒蒸餾器一組併予諭知沒收，其
    認事用法均無不合，量刑亦稱妥適，上訴人上訴意旨執持陳詞否認犯罪並請求給
    予緩刑宣告，洵屬無據，為無理由，應予駁回。
據上論斷，應依刑事訴訟法第四百五十五條之一第三項、第一項、第三百六十四條、
第三百六十八條，判決如主文。
中      華      民      國      九十二      年    八    月      一      日
                                臺灣臺中地方法院刑事第六庭
                                    審判長法  官  梁堯銘
                                          法  官  莊深淵
                                          法  官  巫淑芳
右正本證明與原本無異。
本件不得上訴。
              書記官
中      華      民      國      九十二      年    八    月      一      日
附錄本案論罪科刑法條全文：
菸酒管理法第四十六條：
產製或輸入私菸、私酒者，處一年以下有期徒刑、拘役或科或併科新台幣三十萬元以
上一百五十萬元以下罰金。但以手工產製私菸、私酒供自用者，免予處罰。


司法院資訊處製作；財團法人民間司法改革基金會備份。
